臺灣臺北地方法院民事判決
108年度原重訴字第12號
原      告  葉志鴻  

訴訟代理人  陳鼎駿律師
複  代理人  張筑穎律師
            黃稚壹  
被      告  林婕瀅  


訴訟代理人  林耿鋕律師(法扶律師)
被      告  名虹華廈管理委員會


法定代理人  莊若榆  
訴訟代理人  林梅鶯  
上列當事人間修復漏水等事件，本院於民國111年1月21日言詞辯
論終結，判決如下：
    主  文
被告名虹華廈管理委員會應給付原告新臺幣壹拾伍萬玖仟肆佰貳
拾肆元，及其中新臺幣壹拾肆萬元自民國一百零九年四月二十四
日起，另新臺幣壹萬玖仟肆佰貳拾肆元自民國一百一十年七月二
十九日起，均至清償日止，按週年利率百分之五計算之利息。
原告其餘之訴駁回。
訴訟費用由被告名虹華廈管理委員會負擔十分之一，餘由原告負
擔。
本判決命被告名虹華廈管理委員會給付部分，得假執行。
    事實及理由
一、原告主張：伊於民國108年4月25日經鈞院105年度司執字第5
    194號執行事件之拍賣程序，得標買受位於名虹華廈之臺北
    市○○區○○○路00巷00號1樓、95號1樓房屋(下合稱系爭1樓房
    屋)，然系爭1樓房屋有嚴重滲漏水情況，致該屋裝潢受損、
    天花板龜裂，經國立中央大學建築物漏水鑑定研究中心(下
    稱中央大學漏水鑑定中心)鑑定結果，確認係名虹華廈管道
    間之排水管漏水所致，漏水處位於該公寓大廈95號6樓及6樓
    之1浴廁内頂板處之管道間，及95號3樓之2及3樓之3浴廁内
    頂板處之管道間，其中95號3樓之3房屋(下稱系爭3樓之3房
    屋)屬被告林婕瀅(下逕稱姓名)專有部分，林婕瀅依公寓大
    廈管理條例第6條第1項第2款規定，負有容忍伊進入系爭3樓
    之3房屋修繕之義務，惟其未配合容忍修繕，伊得依民法第7
    67條第1項中段、公寓大廈管理條例第6條第1項第2款規定，
    請求其配合容忍修繕。又被告名虹華廈管理委員會(下稱名
    虹管委會)乃管理、維護公寓大廈之組織，依公寓大廈管理
    條例第10條第2項、第36條第2款規定，本應執行管道間排水
    管之修繕，惟拒不處理，致漏水情況無法解決，損及系爭1
    樓房屋裝潢，致伊受有損害新臺幣(下同)23萬4,224元(管道
    間排水管及系爭1樓房屋修繕費用各需7萬4,800元、15萬9,4
    24元)，及不能出租收益，受有每月6萬7,715元之租金損失
    ，伊得依民法第184條第1項前段、第2項、第191條第1項規
    定，請求名虹管委會負侵權行為損害賠償責任。為此依上開
    法律規定，求為命㈠林婕瀅容忍原告協同修繕人員進入系爭3
    樓之3房屋，按中央大學漏水鑑定中心說明之修繕方式進行
    修繕至不漏水之狀態；㈡名虹管委會給付原告23萬4,224元，
    及其中14萬元自民事變更聲明暨陳報狀繕本送達翌日起、另
    9萬4,224元自變更聲明暨陳述意見狀繕本送達翌日起，均至
    清償日止之法定遲延利息；㈢名虹管委會自民事變更聲明暨
    陳報狀繕本送達翌日至前項給付之前1日止，按月給付原告6
    萬7,715元之判決。
二、林婕瀅以：依中央大學漏水鑑定中心說明之管道間排水管修
    繕方式，其建議之修繕處所係位於名虹華廈之4樓及7樓房屋
    ，無進入伊專有部分(系爭3樓之3房屋)修繕之必要，伊自無
    容忍修繕之義務，況伊亦未曾拒絕原告進入系爭3樓之3房屋
    檢查漏水原因等語，資為抗辯。
三、名虹管委會則以：原告通知伊滲漏水狀況後，伊即找技師查
    找漏水原因，絕無原告所稱拒絕修繕之情事；因名虹華廈僅
    按每月每坪20元計收管理費，伊經費不足，向來住戶均係自
    行修繕漏水；另原告主張管理委員會應執行修繕職務，其卻
    未繳管理費。此外，系爭1樓房屋裝潢之損壞，係因該屋前
    承租人破壞裝潢所致，非因漏水，且名虹華廈所在區段本即
    出租困難，存有許多空屋，原告無法順利出租房屋與漏水無
    關等語，資為抗辯。
四、原告主張其與林婕瀅均為名虹華廈區分所有權人，系爭1樓
    房屋為其專有部分，系爭3樓之3房屋為林婕瀅之專有部分，
    名虹華廈並依法成立名虹管委會，職司該大廈之管理及維護
    ；及系爭1樓房屋發生滲漏水狀況，名虹華廈管道間則有管
    道間排水管漏水之情形；以及系爭1樓房屋回復原狀所需修
    繕費用為15萬9,424元、管道間排水管之修繕費用需7萬4,80
    0元等情，均為被告所不爭，且有建物登記謄本、公寓大廈
    管理組織報備證明，及中央大學漏水鑑定中心出具之鑑定報
    告書等件可佐，堪信為真正。
五、惟原告主張管道間排水管漏水乃系爭1樓房屋滲漏水之原因
    ，名虹管委會應對原告賠償系爭1樓房屋及管道間排水管之
    修繕費用及系爭1樓房屋不能出租之租金損失；及主張林婕
    瀅應容忍原告協同修繕人員進入系爭3樓之3房屋內進行修繕
    工程等節，則皆為被告所否認，並以前揭情詞置辯。經查：
    　
　㈠原告對名虹管委會請求損害賠償部分：
　⒈按因故意或過失，不法侵害他人之權利者，負損害賠償責任
    ，民法第184條第1項前段定有明文。又共用部分、約定共用
    部分之修繕、管理、維護，由管理負責人或管理委員會為之
    ；共有及共用部分之清潔、維護、修繕及一般改良屬管理委
    員會之職務，此觀公寓大廈管理條例第10條第2項前段、第3
    6條第2款即明。管理委員會如怠於執行共用部分之維護及修
    繕職務，致區分所有權人之專有部分受損害，屬侵害區分所
    有權人之所有權，應依民法第184條第1項規定，對區分所有
    權人負侵權行為損害賠償之責任。惟損害賠償乃以填補損害
    為要件，故仍應由主張受損害之區分所有權人，就其受損害
    負舉證之責。
　⒉經查，名虹華廈之管道間排水管漏水，其漏水處位於95號6樓
    及6樓之1浴廁内頂板處之管道間，及位於95號3樓之2及3樓
    之3浴廁内頂板處之管道間等情，為兩造所不爭，且經中央
    大學漏水鑑定中心鑑定明確，有鑑定報告書及該中心110年1
    2月13日函附管道間漏水處對應示意圖在卷可稽(鑑定報告第
    10頁、本院卷㈡第143頁)，上開漏水位置為公共管道間之排
    水管線，屬名虹華廈之共用部分甚明，而名虹管委會為該公
    寓大廈合法成立之管理委員會，有公寓大廈管理組織報備證
    明可稽(本院卷㈠第183頁)，其自負有依上開規定執行修繕職
    務之義務。名虹管委會雖抗辯：因修繕經費不足，故社區住
    戶均自行修繕漏水，且原告未繳管理費云云。惟共用部分之
    修繕，其費用除區分所有權人會議或規約另有規定者外，由
    公共基金支付或由區分所有權人按其共有應有部分比例分擔
    ，此觀公寓大廈管理條例第10條第2項規定自明，名虹管委
    會未主張或舉證名虹華廈就修繕費用另有區分所有權人決議
    或規約之規定，依上規定，修繕費用即應由公共基金支付或
    由區分所有權人按共有應有部分比例分擔。另公寓大廈管理
    委員會所負修繕義務，係出於與全體區分所有權人間委任關
    係而生，該義務之履行與各別區分所有權人是否繳納管理費
    ，不具對價關係。是名虹管委會所稱修繕經費(公共基金)不
    足，或原告未繳管理費等節，縱或屬實，亦僅為向區分所有
    權人收取修繕費用，及向原告請求管理費之問題，均不影響
    其依法應負之修繕義務，名虹管委會以前揭事由抗辯無修繕
    義務云云，均無足採。
　⒊原告就其專有部分之損害請求損害賠償，為有理由：
　　原告主張其專有部分即系爭1樓房屋受有滲漏水之損害，且
    係因前揭公共排水管線漏水所致等情，業經中央大學漏水鑑
    定中心鑑定明確，有鑑定報告可稽(鑑定報告第9頁)，應認
    原告就其專有部分因公寓大廈共用部分漏水而生損害乙節，
    已盡相當之證明。名虹管委會雖抗辯該屋裝潢毀損，係因前
    承租人破壞所致云云，然依房屋照片觀之，除滲漏水位置之
    天花板、地面等處損壞外，無其他裝潢遭破壞之情況（補字
    卷第45至47頁），名虹管委會前揭抗辯難認可採，本件原告
    專有部分因前開公共排水管線漏水而生損害之事實，應值認
    定。名虹管委會依公寓大廈管理條例第10條第2項前段、第3
    6條第2款規定，應修繕管線漏水，惟未修繕，自有過失，且
    致損及原告專有部分，依上規定，名虹管委會應就原告專有
    部分即系爭1樓房屋之滲漏水損壞，負侵權行為損害賠償責
    任。又系爭1樓房屋回復原狀所需必要修復費用為15萬9,424
    元，業經中央大學漏水鑑定中心鑑定明確，有鑑定報告書可
    佐(鑑定報告第12至13頁)，且未據名虹管委會爭執，原告依
    民法第184條第1項前段規定請求名虹管委會損害上開費用，
    自屬有據。
  ⒋原告就共用部分之損害請求損害賠償，為無理由：　　
　  查名虹管委會之公共排水管線漏水，所需修繕費用為7萬4,8
    00元等情，固為兩造所不爭，且有中央大學漏水鑑定中心出
    具之鑑定報告書可佐。惟該公共排水管線屬名虹華廈共用部
    分，既如前述，自非原告所專有或專用部分，原告亦未進行
    修繕或支付修繕費用，自無從認原告受有該修繕費用7萬4,8
    00元之損害。原告請求名虹管委會向其賠償此部分修繕費用
    ，為無理由，不應准許。
  ⒌原告請求賠償租金損失，為無理由：
    原告主張系爭1樓房屋因滲漏水致裝潢受損、無法出租，依
    鄰近房屋之租金行情即每月每平方公尺約583元計算，其受
    有每月6萬7,715元之租金損失乙節，為名虹管委會所否認，
    並以前揭情詞置辯。經查，原告就其因漏水導致無法出租房
    屋乙節，雖提出內政部不動產交易實價查詢服務網之網頁資
    料及估價單為據(補字卷第55頁、本院卷㈠第279至285頁)，
    然查，上揭不動產交易實價資料所標示之租賃標的，乃屋齡
    7年之住宅用建物，與系爭1樓房屋為屋齡34年之商業用建物
    顯有不同，無從憑此認定系爭1樓房屋之租金行情。且依原
    告所舉估價單觀之，系爭1樓房屋之滲漏水損害，經原告委
    請訴外人駿瑩工程實業有限公司評估結果，所需回復原狀之
    修復費用為7萬6,000元、施工期間約2至3個工作天(補字卷
    第281至285頁)，可知修補工程之施工期甚短，費用亦非甚
    鉅，並可期在施工後相當期間達一定止漏、防漏效果，如系
    爭1樓房屋確有原告所稱之出租實益，原告豈有甘冒租金損
    失、持續閒置該屋不予修補之理，應認名虹管委會抗辯系爭
    1樓房屋未能出租係出於市場環境因素等情，非顯無足採。
    原告復未能提出其他積極事證，以證明其未將系爭1樓房屋
    出租，確與滲漏水具有相當因果關係，原告請求名虹管委會
    賠償租金損失云云，即難認有據。
　㈡原告請求林婕瀅容忍其進入屋內修繕部分：
　  原告固援引民法第767條第1項中段、公寓大廈管理條例第6
    條第1項第2款之規定，主張林婕瀅負有容忍其協同修繕人員
    進入系爭3樓之3房屋內修繕之義務。然查：
　⒈按他住戶因維護、修繕專有部分、約定專用部分或設置管線
    ，必須進入或使用其專有部分或約定專用部分時，不得拒絕
    ，公寓大廈管理條例第6條第1項第2款規定甚明。是上開規
    定應限於公寓大廈住戶為維護及修繕其專有部分、約定專用
    部分或設置管線，必須進入或使用其他住戶專有部分或約定
    專用部分時，始有適用之餘地。經查，關於原告專有部分即
    系爭1樓房屋之滲漏水損害，其回復原狀所需進行之修繕工
    項為拆除天花板、拆除隔間；修復吸音天花板、修復隔間；
    隔間貼皮、塑膠地磚等情，乃經中央大學漏水鑑定中心鑑定
    明確，有鑑定報告書可稽(鑑定報告第13頁)，依該鑑定結果
    ，原告專有部分即系爭1樓房屋之修繕工程僅須在該屋室內
    施作，即可完成，並無進入其他住戶專有或約定專用部分之
    必要，其他住戶概無依公寓大廈管理條例第6條第1項第2款
    所定配合容忍原告修繕之義務。原告援引民法第767條第1項
    中段、公寓大廈管理條例第6條第1項第2款規定，主張林婕
    瀅容忍其協同修繕人員進入系爭3樓之3房屋內修繕云云，要
    屬無據。
　⒉原告雖另謂其為進行公共排水管線之修繕，需進入林婕瀅專
    有部分系爭3樓之3房屋進行修繕工程云云。然本件漏水處之
    公共排水管線，屬名虹華廈之共用部分，其維護及修繕應由
    名虹管委會為之，業經本院認定如前。是關於該公共排水管
    線之修繕工程，縱有進入林婕瀅專有部分之必要，林婕瀅亦
    僅於名虹管委會進行修繕時，負有配合容忍修繕之義務，原
    告主張林婕瀅應容忍原告協同修繕人員進入其屋內修繕云云
    ，仍非有據。
六、綜上所述，原告依民法第184條第1項前段規定，請求名虹管
    委會給付原告15萬9,424元，及其中14萬元自民事變更聲明
    暨陳報狀繕本送達翌日即109年4月24日起(上開書狀繕本於1
    09年4月13日寄存送達，依民事訴訟法第138條第2項規定，
    經10日於同年月23日發生合法送達效力；送達證書附於本院
    卷㈠第220-1頁)，另1萬9,424元自變更聲明暨陳述意見狀繕
    本送達翌日即110年7月29日起(送達證書附於本院卷㈡第203
    頁)，均至清償日止，按週年利率5%計算之利息，為有理由
    ，應予准許。逾上開範圍之請求則屬無據，應予駁回。又原
    告勝訴部分，所命名虹管委會給付之金額未逾50萬元，爰依
    民事訴訟法第389條第1項第5款之規定，依職權宣告假執行
    。
七、本件事證已臻明確，兩造其餘攻擊防禦方法及未經援用之證
    據，經審酌後核與判決結果不生影響，爰不一一論述，附此
    敘明。
八、訴訟費用負擔之依據：民事訴訟法第79條。
中　　華　　民　　國　　111 　年　　2 　　月　　18　　日
                  原住民法庭  法　官　鄧晴馨
以上正本係照原本作成。
如對本判決上訴，須於判決送達後20日內向本院提出上訴狀。如
委任律師提起上訴者，應一併繳納上訴審裁判費。
中　　華　　民　　國　　111 　年　　2 　　月　　18　　日
                              書記官  林鈞婷